【裁判字號】    95,簡,285
【裁判日期】    951102
【裁判案由】    營業稅
【裁判全文】
高雄高等行政法院簡易判決
                                九十五年度簡字第二八五號
原      告  鋒銘銅鋁鑄造有限公司
代  表  人  甲○○
被      告  財政部臺灣省南區國稅局
代  表  人  乙○○局長
上列當事人間因營業稅事件，原告不服財政部中華民國九十五年
八月四日台財訴字第０九五００二九００六０號訴願決定，提起
行政訴訟。本院判決如下︰
    主  文
原告之訴駁回。
訴訟費用由原告負擔。
    事實及理由
一、緣原告於民國（下同）八十九年八月至九十年五月間進貨，
    進貨金額合計新臺幣（下同）一、九０七、四六四元，未依
    規定取得合法憑證，卻取得非實際交易對象有限責任台灣省
    第二資源回收物運銷合作社（以下簡稱二資社）所開立統一
    發票四張，充作進項憑證並申報扣抵銷項稅額，逃漏營業稅
    九五、三七三元，違反行為時營業稅法（以下簡稱營業稅法
    ）第十九條第一項第一款及稅捐稽徵機關管理營利事業會計
    帳簿憑證辦法（以下簡稱管理會計帳簿憑證辦法）第二十一
    條第一項前段規定，經臺灣高等法院檢察署（以下簡稱高檢
    署）查獲，通報被告所屬新化稽徵所查證屬實，移由被告審
    理違章成立，除追繳稅款，並依稅捐稽徵法第四十四條規定
    ，按經減除八十九年八月十一日已逾核課期間之進貨金額六
    九九、四００元後之進貨總額處百分之五罰鍰六０、四０三
    元【即（一,九０七,四六四元-六九九,四００元）×五％】
    。原告不服，申經復查未獲變更，提起訴願，亦經決定駁回
    ，遂提起本件行政訴訟。
二、原告起訴意旨略以：（甲）補徵營業稅部分：（一）本諸「
    民法代理及代表之限制不得對抗善意第三人」及「舉重明輕
    」之法理，要不得以原告無從得知之他人內部法律關係，作
    為被告課予原告稅捐義務之理由：（１）按行政機關就該管
    行政程序，應於當事人有利及不利之情形，一律注意；而稅
    捐稽徵之被調查者以調查人員之調查為不當者，得要求調查
    人員之服務機關或其上級主管機關為適當之處理，行政程序
    法第九條及稅捐稽徵法第三十條第二項定有明文。本件原告
    主觀上自始至終均係以二資社交易對象並以二資社為支付貨
    款之相對人，且客觀上所收受之統一發票亦係以二資社之名
    義所開立並蓋有其合作社章，故二資社為本件原料買賣契約
    當事人之情，至為明顯；至於楊義村為二資社之業務員即交
    易代理人，又為有權使用二資社統一發票之人，非原告之交
    易對象或契約當事人，乃不爭之事實，不容被告曲解或惡意
    栽贓，合先敘明。（２）次按代理人之限制及撤回，不得以
    之對抗善意第三人，為民法第一百零七條所明文規定。查二
    資社與其雇員楊義村之法律關係屬僱傭關係，為被告所明知
    ，則二者間之法律關係乃內部之法律關係，其是否為二資社
    之社員、司庫或班長、究竟有權或無權代表二資社進行交易
    行為、有無將交易款項繳回二資社或其代理權限之範疇如何
    ，非民法買賣關係交易之重要事項，要非二資社之交易相對
    人所得而知；況依交易習慣，一般買賣買受人多係與出賣人
    之業務員接觸，尤其是交易雙方距離遙遠時，更是如此，否
    則，與台塑公司交易，難道必須與王永慶本人接觸，交易對
    象才算正確無誤嗎？若交易之價格與一般行情所差無幾，則
    還要買受人做何查證工作，才算「善意」？被告一再以二資
    社與其雇員楊義村之內部法律關係，無視於交易習慣，剝奪
    善意買受人即原告合法交易下之稅額扣抵之權利，藉以避免
    二資社之繳稅義務，用心令人費解。（３）按「以虛設行號
    或以不實之統一發票作為進項憑證，申報扣抵銷項稅額者，
    固得認為有虛報情事，惟若確有進貨之事實，而又不知其取
    得之統一發票係出於虛設行號者，自與虛報之情形有別，尚
    不得遽予認定其有漏稅事實。」最高行政法院八十二年度判
    字第十六號判決意旨可稽。既然「不知其取得之統一發票係
    出於虛設行號者，尚不得遽予認定其有漏稅事實」，則不知
    交易對象（即本件之二資社）之代理人（即楊義村）無代理
    權，進而受收統一發票，又怎能遽予認定有漏稅事實？（４
    ）綜上所陳，被告實質課稅之對象乃二資社，應向其課徵系
    爭營業稅，再由二資社依內部法律關係，向楊義村求償，殊
    無向善意之原告違法課予稅捐及否准其扣抵銷項稅額之理。
    否則，無異係鼓勵二資社未來均以其業務員無代表權進行交
    易，而免其應負擔之稅捐義務。（二）訴外人楊義村有權使
    用二資社之統一發票，為被告所明知：本件訴願決定明白指
    出「再查楊義村於九十四年十二月十三日在被告談話紀錄稱
    ，其知道自己為司庫，‧‧‧二資社名下資金係歸司庫運用
    ，其使用二資社統一發票，需匯款支付營業稅百分之五、手
    續費百分之０‧二及人頭社員費百分之０‧六」，並以此理
    由維持原處分。顯然已明知楊義村為二資社之成員，且有權
    使用二資社之統一發票，卻一再不附任何理由、證據指摘原
    告所取得之統一發票非二資社所開立。全然不顧對原告有利
    之證據及事實，有違行政程序法第九條充分衡量原則（參考
    鈞院九十年度簡字第三八四０號判決）。（三）本件訴願決
    定，其認定事實及所採理由，有以下矛盾及不備之處：（１
    ）訴願決定理由陳稱：「營業人左列進項稅額，不得扣抵銷
    項稅額：一、購進之貨物或勞務未依規定取得並保存第三十
    三條所列之憑證者。」、「營業人以進項稅額扣抵銷項稅額
    者，應具有載明其名稱、地址及統一編號之左列憑證：一、
    購買貨物或勞務時，所取得載有營業稅額之統一發票。」、
    「營業人除本法另有規定外，不論有無銷售額，應以每二月
    為一期，於次期開始十五日內，填具規定格式之申報書，檢
    附退抵稅款及其他有關文件，向主管稽徵機關申報銷售額、
    應納或溢付營業稅額。其有應納營業稅額者，應先向公庫繳
    納後，檢同繳納收據一併申報。」分別為營業稅法第十九條
    第一項第一款、第三十三條第一款、第三十五條第一項明定
    。然原告於系爭購貨過程中，已合法取得以二資社名義開立
    之統一發票作為憑證，完全合乎上開規定之扣抵稅額之法定
    程序及要件。（２）訴願決定理由所稱：「本法第五十一條
    第五款所定虛報進項稅額，包括依本法規定不得扣抵之進項
    稅額、無進貨事實及偽造憑證之進項稅額而申報退抵稅額者
    。」為同法施行細則第五十二條第一項明定。然原告非但合
    法取得以二資社名義所開立之統一發票，更有雙方所不爭執
    之退貨事實，且原告亦無偽造上開憑證之情事。換言之，原
    告即無本法第五十一條第五款所定虛報進項稅額之情事。被
    告以此要求原告補稅及裁罰，顯違依法行政之原則。（３）
    訴願決定理由所稱：「營業人雖有進貨事實，惟不依規定取
    得交易對象開立之進項憑證，而取得非交易對象開立之進項
    憑證，申報扣抵銷項稅額時，該項已申報扣抵之銷項營業稅
    額顯未依法繳納，仍應依營業稅法第十九條第一項第一款規
    定，就其取得不得扣抵憑證扣抵銷項稅額部分，追補該項不
    得扣抵之銷項稅款。」亦經最高行政法院八十七年七月份第
    一次庭長評事聯席會議決議在案。然原告所交易之對象自始
    至終均為二資社，所取得之統一發票亦以二資社名義所開立
    ，顯見原告已合法取得交易對象開立之進項憑證，被告不應
    也不能以二資社與其業務員楊義村之民事內部關係是否涉及
    無權代理或表見代理為由，否定原告合法取得交易對象開立
    進項憑證之效力。（４）訴願決定理由所稱：「如查明營業
    人確有向台灣省廢棄物運銷合作社之社員購進廢棄物，並向
    該合作社支付貨款，其取得該合作社開立金額相符之統一發
    票作為進項憑證申報扣抵銷項稅額，於法尚無不合，應免稅
    捐稽徵法第四十四條及營業稅法十九條或第五十一條第五款
    規定補稅處罰。為財政部八十六年三月十八日台財稅第八六
    一八八八０六一號函所釋示」。然如前開說明，本件原告主
    觀上自始至終均係以二資社為交易對象，並以二資社為支付
    貨款之相對人，客觀上所收受之統一發票係以二資社之名義
    所開立並蓋有其合作社章，且支付貨款金額與統一發票所載
    相符，揆諸上開函示及會議決議意旨，被告不得令原告補稅
    或為任何裁罰，更無從以此為由維持原核定及原罰鍰處分。
    （５）訴願決定理由陳稱：「次查（一）二資社總經理吳招
    治等七人均明知…‥經台灣板橋地方法院檢察署檢察官偵查
    終結，以九十一年度偵字第二一六０九號、九十二年度偵字
    第四八六九號至第四八七二號及第四八七四號檢察官起訴書
    提起公訴在案。（二）高檢署九十四年八月二十四日檢紀智
    九一查二七字第二一一二五號函附二資社案案情節略以…‥
    ，顯見二資社並無銷貨與申請人之事實。」以此認定二資社
    並無銷貨與申請人之事實，其說理不足，認定事實更是違背
    行政程序應遵守之正當法律程序。按「行政機關為處分或其
    他行政行為，應斟酌全部陳述與調查事實及證據之結果，依
    論理及經驗法則判斷事實之真偽，並將其決定及理由告知當
    事人。」行政程序法第四十三條定有明文。被告為處分及復
    查決定時，僅以尚未判決確定之檢察官偵查結果為唯一依據
    ，遽然推論無銷貨事實，全然無視於原告陳述之意見及統一
    發票、運貨單之事實，捨其法定稅務調查之行政職權，逕以
    未經司法判決確定之台灣高等法院檢察署函覆，斷然認定事
    實，未審先判，以行政機關之位定他人之罪，實無法昭信於
    民。（６）訴願決定理由陳稱：「如前所述，楊義村既非二
    資社司庫、運銷班長，自不得使用二資社統一發票，本件訴
    願人進貨未依規定取得實際交易對象所出具之進項憑證，卻
    取得二資社開立之統一發票，本局據以認定本件之違章情節
    ，自屬有據，訴願人所稱容有誤解，並此敘明。」不但理由
    前後矛盾；再查楊義村於九十四年十二月十三日在被告談話
    紀錄稱，其知道自己為司庫．二資社名下資全係歸司庫運用
    ，其使用二資社統一發票，需匯款支付營業稅百分之五，且
    被告上開說理實令人有不食人間煙火之感，完全無視交易習
    慣。按一般交易難道筆筆均與董事長接觸才叫「實際交易對
    象」嗎？難道與台塑公司交易，必須與王永慶本人接觸，交
    易對象才算正確無誤嗎？一般交易不都是與業務員為之嗎？
    難道每個業務員都是副總、襄理、經理、司庫、班長嗎？難
    道那些坐領高薪的稅務長官跟尋常老百姓的交易習慣不同嗎
    ？原告一而再、再而三地說明，被告高高在上，卻聽不進任
    何一句話，違法固執。於此再次強調，原告主觀上自始至終
    均係以二資社為交易對象，並以二資社為支付貨款之相對人
    ，且客觀上所收受之統一發票，亦係以二資社之名義所開立
    並蓋有其合作社章，為原料買賣契約之雙方代理人；楊義村
    為二資社之業務員（內部關係）即交易代理人，非原告之交
    易對象或契約當事人，乃不爭之事實，不容被告曲解或惡意
    栽贓。二資社與其業務員楊義村間之法律關係乃其內部之法
    律關係，其是否為二資社之社員、司庫或班長、究竟有權或
    無權代表或代理二資社進行交易行為、有無將交易款項繳回
    二資社或其他代理權限之範疇如何，非民法買賣關係交易之
    重要事項，要非二資社之交易相對人所得而知。（乙）罰鍰
    部分：（一）本件裁罰處分之認定事實違背證據法則及經驗
    法則：按「刑事判決與行政處分．．原可各自認定事實，惟
    認定事實須憑證據，倘無證據足資認定有堪以構成行政罰或
    刑罰要件之事實存在，即不得僅以推測之詞予人處罰．．」
    有最高行政法院七十五年判字第三０九號判例意旨可稽。易
    言之，違法事實應依證據認定之，無證據自不得以擬制推測
    之方法，推定其違法事實，此為行政程序及司法訴訟適用之
    共通法則。原處分所列台灣高等法院檢察署檢紀智九一查二
    七字第二一一二五號函及有關資料，均僅係與二資社與其業
    務員楊義村之內部法律關係是否違法之情事有關，而與被告
    所指原告進貨憑證是否自非交易對象取得之事情亳無關連，
    被告認定此部分之事實，亦與其所採之證據，不相適合，有
    證據上理由矛盾之違法（參考臺北高等行政法院八十九年度
    訴字第二七六一號判決意旨）。且被告所屬新化稽徵所捨其
    法定稅務調查之行政職權，從未積極調查進項憑證之發票是
    否為二資社所開立，逕以未經司法判決確定，且與原告毫無
    關係之台灣高等法院檢察署函覆斷然認定原告有違章之事實
    ，訴願理由及復查理由對此亦未加任何說明，不但違背上開
    行政法院判例意旨，更無法昭信於民。（二）原告已依法取
    得二資社名義之統一發票為憑證，無裁罰之基礎事實：另按
    「營利事業依法規定，應自他人取得憑證而未取得，應就其
    未取得憑證，經查明認定之總額，處百分之五罰鍰，固為行
    為時稅捐稽徵法第四十四條所規定，惟必以營利事業未取得
    交易對象所開立之憑證，始應受罰。被告機關就原告進貨是
    否取得非交易對象之憑證，未予詳研審認，其查證有欠確鑿
    ，遽為裁罰之處分即有未當」，有最高行政法院八十四年度
    判字第二九七四號判決意旨可稽。查原處分所稱之原告進貨
    發票，無論從主觀上或客觀上認定，均係以二資社名義所開
    立，而原告代表人於被告所屬新化稅捐稽徵所之談話紀錄亦
    始終一致供述係向二資社賤買廢銅，復有二資社所開立，並
    蓋有其合作社章之付款簽收單六紙、運貨派車單四紙，及支
    付該合作社貨款之現金提款明細四紙可稽。綜上資料及前開
    判決意旨，難謂二資社非原告此項進貨之易對象。訴願決定
    及復查決定對於上開證據何以不予採信，均未加以任何說明
    ，認定事實恣意率斷。（三）原告無故意或過失，不構成裁
    罰之要件：末按「人民違反法律上之義務而應受行政罰之行
    為，法律無特別規定時，雖不以出於故意為必要，仍須以過
    失為其責任條件。但應受行政罰之行為，僅須違反禁止規定
    或作為義務，而不以發生損害或危險為其要件者，推定為有
    過失，於行為人不能舉證證明自己無過失時，即應受處罰。
    ．，．」即於違反作為義務而不以發生損害或危險為其要件
    者，推定為有過失時，行為人如能舉證證明自己無過失，即
    不應受處罰，有司法院釋字第二七五號解釋意旨及新公布行
    政罰法第七條立法意旨可稽。查楊義村為二資社之業務員並
    持二資社之運貨單及發票憑證與原告買賣回收廢銅，進銷貨
    過程完全符合市場交易習慣（蓋商業習慣上即僅與業務員交
    易），至於楊義村與二資社受僱之內部法律關係（為被告所
    明知），在售價與市價無異之情形下，原告無從亦無特別義
    務知悉該業務員之代理權有無受限。此次與二資社交易已盡
    商業習慣即法律上要求之注意義務，足以證明原告對於被告
    指控之違章事實並無任何過失，更無故意，原處分之裁處顯
    已違反行政罰責任條件之要求云云，聲明求為判決：訴願決
    定及原處分均撤銷。
三、被告則以：（甲）本稅部分：（一）按「稅捐之核課期間，
    依左列規定：…三、未依規定期間內申報，或故意以詐欺或
    其他不正當方法逃漏稅捐者，其核課期間為七年。」、「營
    業人左列進項稅額，不得扣抵銷項稅額：一、購進之貨物或
    勞務未依規定取得並保存第三十三條所列之憑證者。」、「
    營業人以進項稅額扣抵銷項稅額者，應具有載明其名稱、地
    址及統一編號之左列憑證：一、購買貨物或勞務時，所取得
    載有營業稅額之統一發票。」、「營業人除本法另有規定外
    ，不論有無銷售額，應以每二月為一期，於次期開始十五日
    內，填具規定格式之申報書，檢附退抵稅款及其他有關文件
    ，向主管稽徵機關申報銷售額、應納或溢付營業稅額。其有
    應納營業稅額者，應先向公庫繳納後，檢同繳納收據一併申
    報。」及「本法第五十一條第五款所定虛報進項稅額，包括
    依本法規定不得扣抵之進項稅額、無進貨事實及偽造憑證之
    進項稅額而申報退抵稅額者。」分別為稅捐稽徵法第二十一
    條第一項第三款、營業稅法第十九條第一項第一款、第三十
    三條第一款、第三十五條第一項及同法第施行細則第五十二
    條第一項明定。次按「對外營業事項之發生，營利事業應於
    發生時自他人取得原始憑證，如進貨發票，或給與他人原始
    憑證，如銷貨發票。」為管理會計帳簿憑證辦法第二十一條
    第一項前段所規定。復按「信用合作社、保險合作社，分別
    依信用合作社法、保險法之規定；其未依規定者，應依本法
    之規定。前項以外之合作社，除政府或公益團體委託代辦之
    業務外，應受左列限制：…二、運銷合作社不得經營非社員
    產品。」為合作社法第三條之一第一項、第二項第二款所規
    定。又「營業人雖有進貨事實，惟不依規定取得交易對象開
    立之進項憑證，而取得非交易對象開立之進項憑證，申報扣
    抵銷項稅額時，該項已申報扣抵之銷項營業稅額顯未依法繳
    納，仍應依營業稅法第十九條第一項第一款規定，就其取得
    不得扣抵憑證扣抵銷項稅額部分，追補該項不得扣抵之銷項
    稅款。又我國現行加值型營業稅係就各個銷售階段之加值額
    分別予以課稅之多階段銷售稅，各銷售階段之營業人皆為營
    業稅之納稅義務人，故該非交易對象之人是否已按其開立發
    票之金額報繳營業稅額，並不影響本件營業人補繳營業稅之
    義務。」亦經最高行政法院八十七年七月份第一次庭長評事
    聯席會議決議在案。另「說明：會議結論：關於調查單位查
    獲營業人取得台灣省廢棄物運銷合作社開立之統一發票作為
    進項憑證申報扣抵銷項稅額涉嫌違章案件，究應如何處理，
    案經與會單位充分討論，獲致結論如次：(一)如查明營業人確
    有向台灣省廢棄物運銷合作社之社員購進廢棄物，並向該合
    作社支付貨款，其取得該合作社開立金額相符之統一發票作
    為進項憑證申報扣抵銷項稅額，於法尚無不合，應免依稅捐
    稽徵法第四十四條及營業稅法第十九條或第五十一條第五款
    規定補稅處罰。(二)如查明營業人雖有進廢棄物之事實，惟未
    支付貨款予台灣省廢棄物運銷合作社，其取得該社開立之統
    一發票作為進項憑證申報扣抵銷項稅額者，除進貨未取得實
    際銷貨人出具之憑證，依營業稅法第十九條第一項第一款規
    定，應就其取得不得扣抵憑證而扣抵銷項稅部分，追補稅款
    外，並應依稅捐稽徵法第四十四條規定處以行為罰。」及「
    關於廢棄物回收業者涉嫌買賣發票藉以逃漏稅案……經本次
    會議協調，獲致結論如下：一、依財政部八十六年三月十八
    日台財稅第八六一八八八０六一號函送同年三月三日研商『
    營業人取得廢棄物運銷合作社開立之統一發票涉嫌違章案件
    查核及執行相關事宜』會議紀錄之結論。(一)『如查明營業人
    確有向台灣省廢棄物運銷合作社之社員購進廢棄物，並向該
    合作社支付貨款，其取得該合作社開立金額相符之統一發票
    作為進項憑證申報扣抵銷項稅額，於法尚無不合，應免依稅
    捐稽徵法第四十四條及營業稅法第十九條或第五十一條第五
    款規定補稅處罰。』上開情形，如營業人係支付貨款與該合
    作社未具營利事業負責人身分之司庫，亦有適用。二、台灣
    省廢棄物運銷合作社之司庫如兼具其他營利事業負責人之身
    分，其交付再生工廠之廢棄物，除調查單位移送之筆錄及報
    告書外，若尚無其他具體事證證明確係該營利事業銷售與再
    生工廠者，基於前述廢棄物回收與一般貨物買賣性質確有不
    同之考量，宜認定係該社社員共同運銷之廢棄物，依一時貿
    易所得，歸課社員之綜合所得稅；而購進廢棄物之再生工廠
    ，所取得該合作社開立金額相符之統一發票作為進項憑證申
    報扣抵銷項稅額部分，亦有前揭財政部八十六年三月十八日
    之函送會議紀錄結論(一)之適用。」為財政部八十六年三月十
    八日台財稅第八六一八八八０六一號函及八十七年七月十四
    日台財稅第八七一九五三０九０號函附會議紀錄所釋示。（
    二）查原告未依規定於次期開始十五日內申報八十九年七月
    至八月營業稅銷售額、應納或溢付營業稅款，卻遲至八十九
    年九月十六日（非實施週休二日之週六）始申報，有營業人
    銷售額與稅額申報書及統一發票影本可稽，依首揭規定，其
    取得二資社八十九年八月十一日所開立進項憑證之核課期間
    為七年，合先陳明。（三）次查：１、二資社總經理吳招治
    等七人均明知依二資社章程規定，設籍在臺灣省而實際從事
    資源回收運銷業務之非營利事業者之自然人，方得成為二資
    社之社員，且該社須依社員實際交貨轉售之事實，據實開立
    統一發票，非社員之買賣固不得由二資社代開統一發票，無
    交易事實時，尤不得開立不實之銷項統一發票，幫助他人逃
    漏稅捐，又不論社員與否，依法亦均不得藉分散營業額度之
    方式，以規避當年度應納綜合所得稅之累進稅率，竟共同意
    圖為自己或他人不法之利益，並基於概括犯意之聯絡，自八
    十六年起至九十年止，以二資社名義虛開統一發票交予資源
    回收業或再生廠作為進項憑證，而由張清菠、李雪惠或所謂
    「司庫」對外介紹他人入社，對象既不限真正之供貨商，也
    不限須實際從事於資源回收運銷業務之人，偽充為二資社之
    社員，作為申報個人一時貿易所得之人頭，以逃避或分散各
    司庫或實際營業人之所得。吳招治表面上雖以二資社名義分
    函各回收業者或再生廠表示，歡迎其多購買二資社共同運銷
    之資源回收物，暗中則對之說明，需要多少發票均可以，不
    僅知悉各該業者之供貨商內多有不具社員身分者，更介紹非
    社員供貨，且為規避稅捐機關之查緝，改變廢合社時期之作
    法，由理事主席蕭永井親赴各司庫處，為渠等開立二資社之
    銀行帳戶，將存摺及印章交予各該所謂司庫存提使用，按所
    購買統一發票金額存入各該二資社帳戶，以製作虛偽之交易
    資金流程，以防於稅捐機關稽核時，偽充為交易資金流程之
    證明，經臺灣板橋地方法院檢察署檢察官偵查終結，以九十
    一年度偵字第二一六０九號、九十二年度偵字第四八六九號
    至第四八七二號及第四八七四號檢察官起訴書提起公訴在案
    。２、高檢署九十四年八月二十四日檢紀智九一查二七字第
    二一一二五號函附二資社案案情節略以，二資社及訴外人楊
    義村等運銷班長於案關期間，涉及之不法情事分別為：（１
    ）無運銷事實，由二資社販售統一發票予運銷班長所屬企業
    ，案關之運銷班長並無給付貨款或代收代付或代二資社行使
    職權之情事。（２）雖有運銷事實，然以人頭社員或販售統
    一發票之作為幫助運銷班長逃漏稅，案關之運銷班長並無與
    人頭社員共同運銷之情事，亦無代收代付或代二資社行使職
    權之事實。（３）二資社之出納林淑娟於九十三年四月二十
    八日在高檢署第三辦公室調查筆錄稱，二資社運銷班長楊義
    村所屬運銷班成員悉數用吳招治召募人頭社員，且吳招治於
    九十四年三月二十二日在該署查緝黑金行動中心調查筆錄坦
    承林淑娟指認之事實無誤，並由其授權林淑娟按照二資社的
    銷貨金額來申報二資社社員的個人一時貿易所得，如果運銷
    班長沒有提供社員，則授權林淑娟以其與李雪慧等招募的社
    員來申報二資社所開立銷貨發票應申報之個人一時貿易所得
    ，顯見二資社並無銷貨與原告之事實。（四）再查楊義村於
    九十四年十二月十三日在被告處所談話紀錄稱，其知道自己
    為司庫，並無支領該社薪資，二資社編列之運銷班成員明細
    是吳招治提供之人頭，並非實際供貨人，不認識該等成員，
    亦無法提供社員交易明細；其及親屬所經營之企業向一般拾
    荒業者及回收業者進貨，處理後再交給再生廠，以買斷賣斷
    方式交易，自負盈虧，貨款存入二資社設於彰化商業銀行北
    臺南分行及台北商業銀行臺南分行，由其持有該等帳戶之存
    摺及印章，因資金是代收代付性質，二資社名下資金係歸司
    庫運用，其使用二資社統一發票，需匯款支付營業稅百分之
    五、手續費百分之０‧二及人頭社員費百分之０‧六，該人
    頭社員費係吳招治稱申報一時貿易所得用；惟據內政部九十
    二年十月二十三日內授中社字第０九二００八八一四一號函
    指出，司庫係經合作社理事會通過任用之帳務處理人員，其
    與合作社之間屬僱傭關係，無權代表合作社對外處理事務，
    且非社員之司庫不可以辦理共同運銷；再者楊義村八十九及
    九十年度並未支領二資社各類所得，顯見楊義村非二資社社
    員、司庫或運銷班長，自不得使用二資社統一發票交付原告
    。原核定依前揭規定，核定補徵營業稅九五、三七三元，並
    無不合。（五）至原告稱楊義村與二資社業務之內部法律關
    係，其無從亦無義務知悉，取得二資社統一發票並申報扣抵
    銷項稅額並無違法乙節，如前所述，楊義村既非二資社司庫
    、運銷班長，自不得使用二資社統一發票，本件原告進貨未
    依規定取得實際交易對象所出具之進項憑證，卻取得二資社
    開立之統一發票，被告據以認定本件之違章情節，自屬有據
    ，另原告所稱訴外人楊義村有權使用二資社之統一發票，容
    有誤解。（六）又原告所稱以二資社為交易對象並支付貨款
    取得統一發票，楊義村既為二資社之業務及交易代理人，其
    是否為社員、司庫或班長非民法買賣關係之重要事項，要非
    二資社交易相對人所得而知乙節，查楊義村於九十四年十二
    月十三日在被告談話紀錄坦承無支領二資社薪資；由其及親
    屬所經營之企業向一般拾荒業者及回收業者進貨，處理後再
    交給再生廠，以買斷賣斷方式交易，自負盈虧；且楊義村八
    十九及九十年度並未支領二資社各類所得亦非二資社社員、
    司庫或運銷班長，自不得使用二資社統一發票交付原告，原
    告既取得非實際交易對象二資社開立之統一發票，被告據以
    認定事證，自屬有據，所稱既有進貨事實自無營業稅法第五
    十一條第五款所定虛報進項稅額之情事，顯係對法令之誤解
    ，並予陳明。（乙）罰鍰部分：（一）按「營利事業依法規
    定應給與他人憑證而未給與，應自他人取得憑證而未取得，
    或應保存憑證而未保存者，應就其未給與憑證、未取得憑證
    或未保存憑證，經查明認定之總額，處五％罰鍰。」為稅捐
    稽徵法第四十四條所明定。次按「行為罰則係對不依稅法規
    定為一定行為或不為一定行為之處罰，並不以行為人有逃漏
    稅為處罰要件，則其處罰期間，依本部前開函釋規定應一律
    為五年，而無須視有無故意以詐術或其他不正當方法逃漏稅
    捐，予以區分該行為罰期間為五年或七年。」為財政部八十
    七年八月十九日台財稅第八七一九六０四四五號函所釋示。
    （二）查原告於八十九年八月至九十年五月間進貨，進貨金
    額一、九０七、四六四元，未依規定取得合法憑證，卻取得
    非實際交易對象二資社所開立統一發票四張，充作進項憑證
    並申報扣抵銷項稅額，逃漏營業稅九五、三七三元，有二資
    社出納林淑娟及吳招治調查筆錄、談話紀錄、檢察官起訴書
    、高檢署九十四年八月二十四日檢紀智九一查二七字第二一
    一二五號函等影本可稽，違章事證足堪認定，原處分依前揭
    規定，按經減除八十九年八月十一日已逾核課期間之進貨金
    額六九九、四００元後之進貨總額處百分之五罰鍰六０、四
    ０三元，並無違誤。（三）再查有關違章漏稅案件之認定，
    本以事實為斷，對於違章之審理，被告本諸職權得自行調查
    證據認定之事實，依確信之見解而適用法律，原告進貨未依
    規定取得實際交易對象所出具之進項憑證，卻取得二資社開
    立之統一發票，如前所述，被告據予認定其違章事證，自屬
    有據，所稱被告僅以尚未判決確定之檢察官偵查結果為唯一
    證據，遽然推論無銷貨事實，無法昭信於民乙節，容有誤解
    ，洵不足採。（四）至原告主張其與自稱二資社之業務楊義
    村交易，並無過失不應受罰乙節，查楊義村係日康金屬企業
    股份有限公司及楊元開發建設股份有限公司負責人，原告對
    其第一次交易對象之楊義村未善盡查證是否代表二資社之注
    意，顯有一般人處理一般事務應注意而未注意之過失，核難
    謂無過失之責，原告雖非故意，仍難辭過失之責，自應受處
    行政罰。（五）另本件所為之處罰係因原告違反稅捐稽徵法
    第四十四條未依規定應自他人取得憑證而未取得，與原告指
    摘「遽然推論無銷貨事實」有別，並予陳明等語，資為抗辯
    ，並聲明求為判決駁回原告之訴。
四、本件原告於八十九年八月至九十年五月間進貨，進貨金額合
    計一、九０七、四六四元，未依規定取得合法憑證，卻取得
    非實際交易對象有限責任台灣省第二資源回收物運銷合作社
    （以下簡稱二資社）所開立統一發票四張，充作進項憑證並
    申報扣抵銷項稅額，逃漏營業稅九五、三七三元，違反行為
    時營業稅法（以下簡稱營業稅法）第十九條第一項第一款及
    稅捐稽徵機關管理營利事業會計帳簿憑證辦法（以下簡稱管
    理會計帳簿憑證辦法）第二十一條第一項前段規定，經高檢
    署查獲，通報被告所屬新化稽徵所查證屬實，移由被告審理
    違章成立，除追繳稅款，並依稅捐稽徵法第四十四條規定，
    按經減除八十九年八月十一日已逾核課期間之進貨金額六九
    九、四００元後之進貨總額處百分之五罰鍰六０、四０三元
    【即（一,九０七,四六四元-六九九,四００元）×五％】等
    情，業經兩造陳明在卷，且有調查筆錄、談話筆錄、臺灣板
    橋地方法院檢察署檢察官九十一年度偵字第二一六０九號、
    九十二年度偵字第四八六九、四八七０、四八七一、四八七
    二、四八七四號起訴書、高檢署九十四年八月二十四日檢紀
    智九一查二七字第二一一二五號函及被告九十四年十一月十
    一日九十四年度財營業字第七四０九四一０二一０一號處分
    書附於原處分卷可稽，洵堪認定。
五、按「稅捐之核課期間，依左列規定：…三、未依規定期間內
    申報，或故意以詐欺或其他不正當方法逃漏稅捐者，其核課
    期間為七年。」、「營業人左列進項稅額，不得扣抵銷項稅
    額：一、購進之貨物或勞務未依規定取得並保存第三十三條
    所列之憑證者。」、「營業人以進項稅額扣抵銷項稅額者，
    應具有載明其名稱、地址及統一編號之左列憑證：一、購買
    貨物或勞務時，所取得載有營業稅額之統一發票。」、「營
    業人除本法另有規定外，不論有無銷售額，應以每二月為一
    期，於次期開始十五日內，填具規定格式之申報書，檢附退
    抵稅款及其他有關文件，向主管稽徵機關申報銷售額、應納
    或溢付營業稅額。其有應納營業稅額者，應先向公庫繳納後
    ，檢同繳納收據一併申報。」及「本法第五十一條第五款所
    定虛報進項稅額，包括依本法規定不得扣抵之進項稅額、無
    進貨事實及偽造憑證之進項稅額而申報退抵稅額者。」分別
    為稅捐稽徵法第二十一條第一項第三款、營業稅法第十九條
    第一項第一款、第三十三條第一款、第三十五條第一項及同
    法第施行細則第五十二條第一項明定。次按「對外營業事項
    之發生，營利事業應於發生時自他人取得原始憑證，如進貨
    發票，或給與他人原始憑證，如銷貨發票。」為管理會計帳
    簿憑證辦法第二十一條第一項前段所規定。復按「信用合作
    社、保險合作社，分別依信用合作社法、保險法之規定；其
    未依規定者，應依本法之規定。前項以外之合作社，除政府
    或公益團體委託代辦之業務外，應受左列限制：…二、運銷
    合作社不得經營非社員產品。」為合作社法第三條之一第一
    項、第二項第二款所規定。又「營業人雖有進貨事實，惟不
    依規定取得交易對象開立之進項憑證，而取得非交易對象開
    立之進項憑證，申報扣抵銷項稅額時，該項已申報扣抵之銷
    項營業稅額顯未依法繳納，仍應依營業稅法第十九條第一項
    第一款規定，就其取得不得扣抵憑證扣抵銷項稅額部分，追
    補該項不得扣抵之銷項稅款。又我國現行加值型營業稅係就
    各個銷售階段之加值額分別予以課稅之多階段銷售稅，各銷
    售階段之營業人皆為營業稅之納稅義務人，故該非交易對象
    之人是否已按其開立發票之金額報繳營業稅額，並不影響本
    件營業人補繳營業稅之義務。」亦經最高行政法院八十七年
    七月份第一次庭長評事聯席會議決議在案。另「說明：會議
    結論：關於調查單位查獲營業人取得台灣省廢棄物運銷合作
    社開立之統一發票作為進項憑證申報扣抵銷項稅額涉嫌違章
    案件，究應如何處理，案經與會單位充分討論，獲致結論如
    次：（一）如查明營業人確有向台灣省廢棄物運銷合作社之
    社員購進廢棄物，並向該合作社支付貨款，其取得該合作社
    開立金額相符之統一發票作為進項憑證申報扣抵銷項稅額，
    於法尚無不合，應免依稅捐稽徵法第四十四條及營業稅法第
    十九條或第五十一條第五款規定補稅處罰。（二）如查明營
    業人雖有進廢棄物之事實，惟未支付貨款予台灣省廢棄物運
    銷合作社，其取得該社開立之統一發票作為進項憑證申報扣
    抵銷項稅額者，除進貨未取得實際銷貨人出具之憑證，依營
    業稅法第十九條第一項第一款規定，應就其取得不得扣抵憑
    證而扣抵銷項稅部分，追補稅款外，並應依稅捐稽徵法第四
    十四條規定處以行為罰。」及「關於廢棄物回收業者涉嫌買
    賣發票藉以逃漏稅案……經本次會議協調，獲致結論如下：
    一、依財政部八十六年三月十八日台財稅第八六一八八八０
    六一號函送同年三月三日研商『營業人取得廢棄物運銷合作
    社開立之統一發票涉嫌違章案件查核及執行相關事宜』會議
    紀錄之結論。（一）『如查明營業人確有向台灣省廢棄物運
    銷合作社之社員購進廢棄物，並向該合作社支付貨款，其取
    得該合作社開立金額相符之統一發票作為進項憑證申報扣抵
    銷項稅額，於法尚無不合，應免依稅捐稽徵法第四十四條及
    營業稅法第十九條或第五十一條第五款規定補稅處罰。』上
    開情形，如營業人係支付貨款與該合作社未具營利事業負責
    人身分之司庫，亦有適用。二、台灣省廢棄物運銷合作社之
    司庫如兼具其他營利事業負責人之身分，其交付再生工廠之
    廢棄物，除調查單位移送之筆錄及報告書外，若尚無其他具
    體事證證明確係該營利事業銷售與再生工廠者，基於前述廢
    棄物回收與一般貨物買賣性質確有不同之考量，宜認定係該
    社社員共同運銷之廢棄物，依一時貿易所得，歸課社員之綜
    合所得稅；而購進廢棄物之再生工廠，所取得該合作社開立
    金額相符之統一發票作為進項憑證申報扣抵銷項稅額部分，
    亦有前揭財政部八十六年三月十八日之函送會議紀錄結論(一)
    之適用。」為財政部八十六年三月十八日台財稅第八六一八
    八八０六一號函及八十七年七月十四日台財稅第八七一九五
    三０九０號函附會議紀錄所釋示在案。
六、原告仍以前詞資為爭議。惟查：
（一）關於補徵營業稅部分：
  １、查原告未依規定於次期開始十五日內申報八十九年七月至
      八月營業稅銷售額、應納或溢付營業稅款，卻遲至八十九
      年九月十六日（非實施週休二日之週六）始申報等情，此
      有營業人銷售額與稅額申報書及統一發票影本附於原處分
      卷可稽。故依首揭規定，原告取得二資社八十九年八月十
      一日所開立進項憑證之核課期間為七年，合先敘明。
  ２、次查，二資社總經理吳招治等七人均明知依二資社章程規
      定，設籍在臺灣省而實際從事資源回收運銷業務之非營利
      事業者之自然人，方得成為二資社社員，且該社須依社員
      實際交貨轉售之事實，據實開立統一發票，非社員之買賣
      固不得由二資社代開統一發票，無交易事實時，尤不得開
      立不實之銷項統一發票，幫助他人逃漏稅捐，又不論社員
      與否，依法亦均不得藉分散營業額度之方式，以規避當年
      度應納綜合所得稅之累進稅率，竟共同意圖為自己或他人
      不法之利益，並基於概括犯意之聯絡，自八十六年起至九
      十年止，以二資社名義虛開統一發票交予資源回收業或再
      生廠作為進項憑證，而由張清菠、李雪惠或所謂「司庫」
      對外介紹他人入社，對象既不限真正之供貨商，也不限須
      實際從事於資源回收運銷業務之人，偽充為二資社之社員
      ，作為申報個人一時貿易所得之人頭，以逃避或分散各司
      庫或實際營業人之所得。吳招治表面上雖以二資社名義分
      函各回收業者或再生廠表示，歡迎其多購買二資社共同運
      銷之資源回收物，暗中則對之說明，需要多少發票均可以
      ，不僅知悉各該業者之供貨商內多有不具社員身分者，更
      介紹非社員供貨，且為規避稅捐機關之查緝，改變廢合社
      時期之作法，由理事主席蕭永井親赴各司庫處，為渠等開
      立二資社之銀行帳戶，將存摺及印章交予各該所謂司庫存
      提使用，按所購買統一發票金額存入各該二資社帳戶，以
      製作虛偽之交易資金流程，以防於稅捐機關稽核時，偽充
      為交易資金流程之證明，業經臺灣板橋地方法院檢察署檢
      察官以九十一年度偵字第二一六０九號、九十二年度偵字
      第四八六九、四八七０、四八七一、四八七二、四八七四
      號起訴書提起公訴在案等情，此有該起訴書影本附於原處
      分卷可參。又查，高檢署九十四年八月二十四日檢紀智九
      一查二七字第二一一二五號函附二資社案案情節略以，二
      資社及訴外人楊義村等運銷班長於案關期間，涉及之不法
      情事分別為：（１）無運銷事實，由二資社販售統一發票
      予運銷班長所屬企業，案關之運銷班長並無給付貨款或代
      收代付或代二資社行使職權之情事。（２）雖有運銷事實
      ，然以人頭社員或販售統一發票之作為幫助運銷班長逃漏
      稅，案關之運銷班長並無與人頭社員共同運銷之情事，亦
      無代收代付或代二資社行使職權之事實等情，此有上開函
      文附於原處分卷可稽。再查，二資社之出納林淑娟於九十
      三年四月二十八日在高檢署第三辦公室調查筆錄稱：「‧
      ‧‧二資社運銷班長楊義村所屬運銷班成員悉數用吳招治
      召募人頭社員」等語，此有該調查筆錄附於原處分卷可稽
      ，且吳招治於九十四年三月二十二日在該署查緝黑金行動
      中心調查筆錄坦承稱：「‧‧‧林淑娟指認之事實無誤，
      並由其授權林淑娟按照二資社的銷貨金額來申報二資社社
      員的個人一時貿易所得，如果運銷班長沒有提供社員，則
      授權林淑娟以其與李雪慧等招募的社員來申報二資社所開
      立銷貨發票應申報之個人一時貿易所得」等語，此有該調
      查筆錄附於原處分卷可參。綜上，足見二資社並無銷貨與
      原告之事實，可資認定。
  ３、又查，楊義村於九十四年十二月十三日在被告處所談話紀
      錄稱：「其知道自己為司庫，並無支領該社薪資，二資社
      編列之運銷班成員明細是吳招治提供之人頭，並非實際供
      貨人，不認識該等成員，亦無法提供社員交易明細；其及
      親屬所經營之企業向一般拾荒業者及回收業者進貨，處理
      後再交給再生廠，以買斷賣斷方式交易，自負盈虧，貨款
      存入二資社設於彰化商業銀行北臺南分行及台北商業銀行
      臺南分行，由其持有該等帳戶之存摺及印章，因資金是代
      收代付性質，二資社名下資金係歸司庫運用，其使用二資
      社統一發票，需匯款支付營業稅百分之五、手續費百分之
      ０‧二及人頭社員費百分之０‧六，該人頭社員費係吳招
      治稱申報一時貿易所得用」等語，此有該談話筆錄附於原
      處分卷可稽。惟據內政部九十二年十月二十三日內授中社
      字第０九二００八八一四一號函：「司庫係經合作社理事
      會通過任用之帳務處理人員，其與合作社之間屬僱傭關係
      ，無權代表合作社對外處理事務，且非社員之司庫不可以
      辦理共同運銷」。再者，楊義村八十九及九十年度並未支
      領二資社各類所得，此有被告八十九年度及九十年度綜合
      所得稅核定資料清單附於原處分可參。顯見楊義村非二資
      社社員、司庫或運銷班長，自不得使用二資社統一發票交
      付原告。則被告依前揭規定，核定原告補徵營業稅九五、
      三七三元，並無違誤。
  ４、至原告主張：楊義村與二資社業務之內部法律關係，其無
      從亦無義務知悉，取得二資社統一發票並申報扣抵銷項稅
      額並無違法，且楊義村有權使用二資社之統一發票；又以
      二資社為交易對象並支付貨款取得統一發票，楊義村既為
      二資社之業務及交易代理人，其是否為社員、司庫或班長
      非民法買賣關係之重要事項，要非二資社交易相對人所得
      而知云云。惟查，楊義村於九十四年十二月十三日在被告
      談話紀錄坦承：「‧‧‧其無支領二資社薪資；由其及親
      屬所經營之企業向一般拾荒業者及回收業者進貨，處理後
      再交給再生廠，以買斷賣斷方式交易，自負盈虧」等語，
      此有該談話筆錄附卷可參；且楊義村八十九及九十年度並
      未支領二資社各類所得亦非二資社社員、司庫或運銷班長
      ，自不得使用二資社統一發票交付原告，已如前述，則本
      件原告進貨未依規定取得實際交易對象所出具之進項憑證
      ，卻取得二資社開立之統一發票，被告據以認定本件之違
      章情節，自屬有據，足見原告此部分之主張，不足採信。
      另原告主張：其既有進貨事實自無營業稅法第五十一條第
      五款所定虛報進項稅額之情事，顯係對法令之誤解，亦不
      足採信。
（二）關於罰鍰部分：
  １、按「營利事業依法規定應給與他人憑證而未給與，應自他
      人取得憑證而未取得，或應保存憑證而未保存者，應就其
      未給與憑證、未取得憑證或未保存憑證，經查明認定之總
      額，處百分之五罰鍰。」為稅捐稽徵法第四十四條所明定
      。次按「行為罰則係對不依稅法規定為一定行為或不為一
      定行為之處罰，並不以行為人有逃漏稅為處罰要件，則其
      處罰期間，依本部前開函釋規定應一律為五年，而無須視
      有無故意以詐術或其他不正當方法逃漏稅捐，予以區分該
      行為罰期間為五年或七年。」為財政部八十七年八月十九
      日台財稅第八七一九六０四四五號函所釋示在案。
  ２、查原告於八十九年八月至九十年五月間進貨，進貨金額一
      、九０七、四六四元，未依規定取得合法憑證，卻取得非
      實際交易對象二資社所開立統一發票四張，充作進項憑證
      並申報扣抵銷項稅額，逃漏營業稅九五、三七三元等情，
      此有調查筆錄、談話筆錄、臺灣板橋地方法院檢察署檢察
      官九十一年度偵字第二一六０九號、九十二年度偵字第四
      八六九、四八七０、四八七一、四八七二、四八七四號起
      訴書、高檢署九十四年八月二十四日檢紀智九一查二七字
      第二一一二五號函附於原處分卷可參。本件違章事證足堪
      認定，被告依前揭規定，按經減除八十九年八月十一日已
      逾核課期間之進貨金額六九九、四００元後之進貨總額處
      百分之五罰鍰六０、四０三元，並無違誤。
  ３、按行政罰與刑罰之構成要件不同，而刑事判決與行政處分
      原可各自認定事實，最高行政法院七十五年判字第三０九
      號判例可資參照。是有關違章漏稅案件之認定，本以事實
      為斷，對於違章之審理，被告本諸職權得自行調查證據認
      定之事實，依確信之見解而適用法律。查，原告進貨未依
      規定取得實際交易對象所出具之進項憑證，卻取得二資社
      開立之統一發票，如前所述，被告據予認定其違章事證，
      自屬有據，是原告主張：被告僅以尚未判決確定之檢察官
      偵查結果為唯一證據，遽然推論無銷貨事實，無法昭信於
      民云云，洵不足採。
  ４、至原告主張：其與自稱二資社之業務楊義村交易，並無過
      失，不應受罰云云。按「人民違反法律上之義務而應受行
      政罰之行為，法律無特別規定時，雖不以出於故意為必要
      ，仍須以過失為其責任條件。」司法院釋字第二七五號解
      釋有案。惟查，楊義村係日康金屬企業股份有限公司及楊
      元開發建設股份有限公司負責人，原告對其第一次交易對
      象之楊義村未善盡查證是否代表二資社之注意，顯有一般
      人處理一般事務應注意而未注意之過失，核難謂無過失之
      責，原告雖非故意，仍難辭過失之責，自應受罰。足見原
      告此部分之主張，亦不足採。另本件原處分依捐稽徵法第
      四十四條未依規定應自他人取得憑證而未取得，與原告訴
      稱「遽然推論無銷貨事實」有別，併予敘明。
七、綜上所述，原告上開主張既不足取。其於八十九年八月至九
    十年五月間進貨，進貨金額合計一、九０七、四六四元，未
    依規定取得合法憑證，卻取得非實際交易對象二資社所開立
    之統一發票，充作進項憑證，並申報扣抵銷項稅額，致逃漏
    營業稅九五、三七三元，違反行為時營業稅法第十九條第一
    項第一款規定，經被告查證屬實，除追繳所漏稅款，並依稅
    捐稽徵法第四十四條規定，按查明認定之進貨總額處百分之
    五罰鍰六０、四０三元，尚無違誤；訴願決定予以維持，亦
    無不合。原告起訴意旨求為撤銷，為無理由，應予駁回。又
    本件係簡易訴訟事件，爰不經言詞辯論為之。
八、據上論結，本件原告之訴為無理由，依行政訴訟法第二百三
    十六條、第二百三十三條第一項、第一百九十五條第一項後
    段、第九十八條第三項前段，判決如主文。
中    華    民    國  九十五  年   十一   月    二    日
                  第一庭      法  官  許麗華
以上正本係照原本作成。
如不服本判決，應於送達後二十日內，向本院提出上訴狀並表明
上訴理由，如於本判決宣示後送達前提起上訴者，應於判決送達
後二十日內補提上訴理由書（須按他造當事人人數附繕本）。
提起上訴應預繳送達用雙掛號郵票七份（每份三十四元）。
中    華    民    國  九十五  年   十一   月    二    日
                              書記官  藍亮仁
附註：
行政訴訟法第二百三十五條（第一項、第二項）：
對於適用簡易程序之裁判提起上訴或抗告，須經最高行政法院之
許可。
前項許可，以訴訟事件所涉及之法律見解具有原則性者為限。


司法院資訊處製作；財團法人民間司法改革基金會備份。
